【裁判字號】    90,台上,3293
【裁判日期】    900531
【裁判案由】    妨害風化
【裁判全文】
最高法院刑事判決                                九十年度台上字第三二九三號
    上  訴  人  甲○○
    選任辯護人  黃哲東律師
右上訴人因妨害風化案件，不服台灣高等法院中華民國八十八年四月八日第二審判決
（八十八年度上訴字第四九七號，起訴案號：台灣桃園地方法院檢察署八十七年度偵
字第一三七二七號），提起上訴，本院判決如左：
    主  文
原判決撤銷，發回台灣高等法院。
    理  由
本件原判決認定上訴人甲○○意圖營利，基於容留良家婦女與人姦淫為常業之犯意。
先於民國八十七年七月一日，承租桃園縣中壢市○○路三八六巷六二弄二九號金華旅
社一、二、三樓後，自同年八月二十日起，多次容留良家婦女張憶萍與不特定之男客
從事姦淫行為。每次費用為新台幣（下同）一千元，上訴人從中抽取二百五十元牟利
。嗣於同年九月九日為警查獲等情。因而維持第一審論處上訴人意圖營利，容留良家
婦女與他人姦淫為常業罪刑之判決，駁回上訴人在第二審之上訴，固非無見。
惟查：(一)猥褻指姦淫以外足以興奮或滿足性慾之一切色情行為而言，凡在客觀上足以
誘起他人性慾，在主觀上足以滿足自己性慾者，均屬之。男女闢居一室，意在姦淫，
已脫去衣褲而裸裎相見，自已達猥褻之程度，是猥褻與姦淫，僅行為之程度不同而已
，欲達姦淫之目的，必須經過猥褻之階段。修正前刑法第二百三十一條第一項、第二
項對於圖利勸誘姦淫及使人猥褻之各階段行為均設有處罰規定，縱令規定各別，仍不
失為事實同一。本件起訴書指訴上訴人意圖營利，而容留良家婦女邱秀玉，與男客從
事姦淫行為，因認上訴人涉犯修正前刑法第二百三十一條第一項之罪責。原判決亦謂
上訴人有意圖營利，媒介邱秀玉與男客為姦淫之色情交易行為，而因認邱秀玉非屬良
家婦女，乃未就上訴人斯項行為予以論罪（見原判決理由一、三）。然如何不能論以
圖利使人為猥褻行為罪責，原判決未詳予審酌論述，難謂無理由不備之違誤。又原判
決理由內併敘述上訴人在前揭時地，有媒介非良家婦女之高金弟、游淑芬，與男客從
事姦淫之色情交易行為（見原判決理由一）。則上訴人此部分行為，如何不能論以圖
利使人為猥褻行為罪責﹖其與原判決所記載上訴人有罪部分有無裁判上一罪或實質上
一罪關係﹖亦非無研求之餘地。乃原判決未詳加審究敘明，亦屬理由不備。(二)當事人
在審判期日前，或審判期日，聲請調查之證據，如法院未予調查，又未認其無調查之
必要，以裁定駁回之，亦未於判決理由內予以說明，自屬理由不備。上訴人否認有圖
利容留良家婦女與人姦淫犯行，辯稱：張憶萍未至伊所經營金華旅社與人姦淫前，即
陸續於他處從事色情交易行為，其非屬良家婦女等情，聲請傳訊證人張憶萍、邱秀玉
予以證明（見原審卷第二○、二六頁）。乃原審就上訴人斯項聲請調查之證據，未予
調查，又未認其無調查之必要，以裁定駁回之，亦未於判決理由內予以說明，要屬理
由不備。(三)上訴人犯罪後，刑法第二百三十一條已於八十八年四月二十一日經修正公
布，原判決未及比較新舊法之適用，亦有未當。以上或為上訴意旨所指摘，或為本院
得依職權調查之事項。上訴人上訴意旨指摘原判決不當，非無理由，應認有發回更審
之原因。又原判決不另為無罪諭知部分，因公訴人認其與本件有罪部分，有裁判上一
罪關係，亦應併予發回。
據上論結，應依刑事訴訟法第三百九十七條、第四百零一條，判決如主文。
中      華      民      國     九十     年      五      月    三十一    日
                              最高法院刑事第七庭
                                  審判長法官  吳  雄  銘
                                        法官  池  啟  明
                                        法官  石  木  欽
                                        法官  郭  毓  洲
                                        法官  吳  三  龍
      右正本證明與原本無異
                                              書  記  官
中      華      民      國     九十     年      六      月      四      日
                                                                    Ｍ

司法院資訊處製作；財團法人民間司法改革基金會備份。
